臺灣花蓮地方法院刑事判決
110年度易字第327號
公  訴  人  臺灣花蓮地方檢察署檢察官
被      告  劉玠泓

                    籍設桃園市○○區○○○街000號（桃園○○○○○○○○○）

上列被告因詐欺案件，經檢察官提起公訴（110年度偵字第4321
號），本院判決如下：
    主    文
劉玠泓幫助犯詐欺取財罪，處拘役伍拾日，如易科罰金，以新臺
幣壹仟元折算壹日。
    犯罪事實
一、劉玠泓可預見金融機構帳戶之提款卡及密碼，係個人理財之
    重要工具，為個人財產、信用之重要表徵，若將之任意交予
    真實姓名年籍不詳之人使用，有供作財產犯罪用途之可能，
    將能幫助該不詳人士所屬詐欺集團遂行詐欺取財犯罪，亦不
    違背其本意，基於幫助詐欺取財之不確定故意，於民國109
    年3月10日11時31分前某時許，在花蓮縣某統一超商內，將
    其所申設之中華郵政股份有限公司帳號000-00000000000000
    號帳戶（下稱本案金融帳戶）之存摺、提款卡及密碼，以交
    貨便方式，寄送予真實姓名年籍不詳之詐欺集團（下稱本案
    詐欺集團）成年成員使用，供本案詐欺集團所屬成年成員用
    以詐欺及收取詐得款項之用。嗣本案詐欺集團成員取得本案
    金融帳戶資料後，即意圖為自己不法之所有，於109年3月10
    日9時53分許，撥打電話予陳曉君，並假冒為其姪子佯稱：
    因未帶存摺及印章，急需借款云云，致陳曉君陷於錯誤，而
    依指示於109年3月10日11時31分許匯款新臺幣（下同）15萬
    元至本案金融帳戶，旋遭詐欺集團成員提領一空。嗣陳曉君
    發現受騙遂報警處理，循線為警查獲上情。
二、案經陳曉君訴由桃園市政府警察局桃園分局報告臺灣桃園地
    方檢察署呈請臺灣高等檢察署檢察長令轉臺灣花蓮地方檢察
    署檢察官偵查起訴。
    理    由
一、本判決所引用之被告劉玠泓以外之人審判外之陳述，經檢察
    官、被告同意作為證據使用（見本院卷第49頁），本院審酌
    該等證據之取得過程並無瑕疵，與本案待證事實間復具有相
    當之關聯性，引為本判決所用之證據並無不當，自得採為本
    件認定事實之基礎。
二、認定犯罪事實所憑之證據及理由
　　訊據被告固坦承曾於前揭時、地將本案金融帳戶之提款卡、
    密碼，寄交予真實姓名年籍不詳之人等事實，惟矢口否認有
    何幫助詐欺犯行，辯稱：我當時要找兼職工作要照顧奶奶，
    分擔家計，在FB看到家庭代工、兼職工作，就加對方LINE，
    當時所講的工作內容很多，家庭代工、送羊奶，領域很廣，
    因為當時缺錢要照顧家人，也沒有想那麼多，否認有幫助詐
    欺等語。經查：
　㈠被告於前揭時、地將本案金融帳戶之提款卡、密碼，以宅便
    通方式，將上開資料寄交予本案詐欺集團不詳成年成員等情
    ，為被告坦承在卷（見臺灣花蓮地方檢察署110年度偵卷第4
    321號【下稱偵一卷】、本院卷第47頁）；隨後不詳詐欺集
    團成年成員以前揭方式詐欺告訴人陳曉君，告訴人因而陷於
    錯誤，並匯款至本案金融帳戶而遭本案詐欺集團得款等情，
    業經證人即告訴人指證歷歷（見臺灣桃園地方檢察署109年
    度偵字第18429號卷【下稱偵二卷】第17至21頁），並有內
    政部警政署反詐騙諮詢專線表（見偵二卷第25至27頁）、新
    竹縣警察局新埔分局關西分駐所金融機構聯防機制通報單、
    受理詐騙帳戶通報警示簡便格式表（見偵二卷第29至31頁）
    、告訴人提出之通訊軟體LINE對話紀錄及手機對話紀錄翻拍
    照片（見偵二卷第33至41頁）、告訴人郵局帳戶存摺翻拍照
    片（見偵二卷第43至45頁）、無摺存款收執聯影本（見偵二
    卷第47頁）、中華郵政股份有限公司109年4月16日儲字第10
    90092783號函及所附本案金融帳戶之基本資料、歷史交易清
    單、存簿變更資料記錄及金卡變更資料（見偵二卷第49至65
    、67至83頁），是此部分事實，應堪認定。
　㈡按刑法第13條第2項規定行為人對於構成犯罪之事實，預見其
    發生而其發生不違背其本意者，以故意論（學理上稱為間接
    、未必或不確定故意）。此項間接故意，須行為人對於構成
    犯罪之事實（包含行為之客體與結果之發生）有預見，且其
    發生並不違背其本意（即存有容認其發生之意欲），始克相
    當。行為人有無犯罪之間接故意，乃個人內在之心理狀態，
    須從行為人之外在表徵及行為時之客觀情況，依經驗法則審
    慎判斷（最高法院108年度台上字第4202號判決意旨參照）
    。又金融帳戶為個人之理財工具，一般民眾皆可自由申請開
    設金融帳戶，並無任何特殊之限制，亦得同時在不同金融機
    構申請多數存款帳戶使用。且衡諸一般常情，金融帳戶之存
    摺、提款卡事關個人財產權益之保障，其專有性甚高，除非
    本人或與本人親密關係者，難認有何理由可自由流通使用該
    帳戶，一般人均有妥為保管及防止他人任意使用之認識，縱
    特殊情況偶需交付他人使用，亦必深入瞭解用途及合理性，
    始予提供，且該等專有物品如落入不明人士手中，而未加以
    闡明正常用途，極易被利用為與財產有關之犯罪工具。查：
　⒈被告於行為時係26歲之人，且其供稱係高中肄業之智識程度
    ，從事廚師工作將近5年多，是受雇於親戚等情（見偵卷第3
    1頁、本院卷第110頁），可見其屬正常智識、社會歷練之人
    ，對於金融帳戶、提款卡、存摺等，均係個人理財之重要工
    具，為個人財產、信用之重要表徵，理應知之甚詳，倘無合
    理依據，當不得率爾將該等金融帳戶資料交予素昧平生之人
    。
　⒉被告固稱：是對方要求用來擔保家庭代工材料的成本費用，
    對方要求給存摺及要的資料，才會寄送等語（見本院卷第11
    2頁），然參諸被告本案帳戶歷史交易清單（見偵二卷第83
    頁），可知本案金融帳戶於109年3月10日許告訴人匯款前，
    僅餘32元，且被告亦陳稱：本案金融帳戶寄出前沒有錢，10
    9年2月20日、22日本案帳戶匯入款項是幫別人打怪匯給我，
    本案帳戶於109年2月25日卡片提領300元是我領的，我只能
    確認跨行轉出不是我等語（見偵卷第33頁、本院卷第115至1
    16頁），由此可見，被告帳戶於寄出時，帳戶內所剩餘之金
    額不多，果若被告確實從事家庭代工所須支付成本費用，確
    實需要擔保，何以會向被告收取已無任何存款之帳戶？再者
    ，如果僅係要擔保材料費用，僅須被告轉匯相關款項即可，
    何須大費周章將提款卡、密碼等資料寄送予不詳人士？以上
    諸端，均顯示被告所述有違常情，既被告並無可靠依據足信
    其合理根據相信本案金融帳戶交付後，所交付之對象有合理
    之使用用途，佐以被告自陳當時身上沒什麼錢，要找工作等
    語（見本院卷第111頁），反足徵被告因需要收入，對於其
    交付本案金融帳戶資料之後，是否會遭人非法使用本案金融
    帳戶，顯然並不在乎。
　⒊再由，被告交出本案金融帳戶時帳戶餘額不多等情以觀，可
    見被告應係認為，即便受騙，自己也幾乎不會蒙受損失，況
    依被告供述交付帳戶資料之經過中，並無事前採取任何防止
    、避免其帳戶不會遭人濫用之機制；被告既已事前知悉其可
    迴避帳戶無法返還所可能衍生之損失，且本案金融帳戶交予
    他人後，亦無相關避免他人濫用之措施，則他人取得本案金
    融帳戶後，自得任意使用被告金融帳戶資料，甚且使用、支
    配本案金融帳戶所入匯款款項，準此足徵，被告就本案帳戶
    所匯入之款項，乃係他人遭詐欺而取得之犯罪所得，乃其所
    不在意、不在乎，甚為明確。
　⒋被告既可預見本案金融帳戶資料交予素不相識之他人，可能
    會遭實行詐欺犯罪使用，仍容任本案金融帳戶脫離掌控、支
    配，任憑該他人支配使用，依上開說明，即有容任上開詐欺
    犯罪發生仍不違反其本意，應認被告有幫助詐欺取財之不確
    定故意，至為明確。
　㈢被告其餘辯解不可採之理由：
　⒈被告雖辯稱其係求職或從事家庭代工，並無幫助詐欺之犯意
    等語。然查，被告先於偵查中供稱：先前不認識對方，沒有
    到公司面試，該公司工作性質係做家庭代工、賭博之類的，
    公司很多元，好像什麼都有做，對方說這是公司流程，之後
    再通知我面試，我才寄出帳戶資料等語（見偵卷第31至33頁
    ），於本院則先供稱：他們公司做很多，有很多公司可以做
    ，我當時看到家庭的工作是可以1星期領1次薪水，我忘記公
    司名稱，對方跟我說是做手飾，串珠子，案件算薪水，當時
    有說薪水如何計算，但我現在忘記了等語（見本院卷第114
    至115頁），其後又稱：有賭博遊戲工作可以做，家庭代工
    ，工廠3C零件都有，但是我選家庭代工等語（見本院卷第11
    6頁），衡以現在金融機構開戶並非難事，當無雇主須另行
    向求職者收取帳戶提款卡、密碼，始加以僱用之可能，是被
    告所述內容是否可信，已非無疑。
　⒉其次，若他人不以自己名義申請開立金融機構帳戶，反而出
    價收購、租用或以其他方式取得他人金融帳戶，且所為用途
    不明，被告應對所提供之金融帳戶極可能供作財產犯罪之不
    法目的使用，有合理之預見，而被告上開所述應徵之工作內
    容，包含賭博、家庭代工，內容相當分歧，被告亦未合理說
    明該公司業務多元之理由及原因為何，更值得懷疑所謂應徵
    工作之可信性。
　⒊再者，被告既自承其斯時亦曾辦帳號在yes123、104人力銀行
    投履歷（見本院卷第112頁），理應知悉工作應徵即須徵得
    公司或雇主稽核人力資料、評估，始可能通知是否錄取或進
    一步面談，然依被告所述，係經對方要求先寄出帳戶資料，
    之後再進行面試，顯然不是正常應徵工作之流程，被告對此
    情節，自難推諉不知，是被告此節所辯，無從採信。
　⒋至被告先前陳以曾有提供通訊軟體LINE對話紀錄予於桃園市
    政府大溪分局員警等語。惟經檢察官函詢桃園市政府警察局
    大溪分局函覆並無承辦被告案件，有桃園市政府警察局大溪
    分局110年11月3日溪警分刑字第1100029133號函附卷可引（
    見偵一卷第49頁），並無被告所述本案相關通訊對話紀錄可
    資查證之情形，無法資為被告本案有利之憑據。
　㈣從而，被告所辯無非係臨訟卸責之詞，不可採信，本案事證
    明確，被告本案犯行堪予認定，應依法論科。　
三、論罪部分
　㈠按刑法上之幫助犯，係對於犯罪與正犯有共同之認識，而以
    幫助之意思，對於正犯資以助力，而未參與實施犯罪之行為
    者而言。是如未參與實施犯罪構成要件之行為，而係出於幫
    助之意思提供助力，即屬幫助犯，而非共同正犯。被告基於
    幫助他人犯罪之不確定故意，將所申設之金融機構帳戶存摺
    、提款卡及密碼交付他人，供他人作為詐欺之用，並未參與
    詐欺犯行構成要件之實施。核被告所為，係犯刑法第30條第
    1項前段、第339條第1項之幫助詐欺取財罪。
　㈡被告幫助他人實施詐欺取財罪，為幫助犯，爰依刑法第30條
    第2項之規定，按正犯之刑減輕其刑。
  ㈢被告構成累犯之事實及應加重其刑之事項，均應由檢察官主
    張並具體指出證明之方法後，經法院踐行調查、辯論程序，
    方得作為論以累犯及是否加重其刑之裁判基礎（最高法院11
    0年度台上大字第5660號裁定）。經查，公訴意旨胥未指出
    本案是否有累犯加重之事實，或循此就裁量加重之依據，依
    刑事訴訟法第161條第1項規定，具體指出證明方法，依上開
    裁定意旨，本院無以判斷或調查、審認，然既被告前案執行
    紀錄，屬刑法第57條所列得資為量刑因子之判斷因素，故本
    院業於量刑評價時，將此部分前案紀錄，作為量刑審酌因素
    加以論列（詳後述）。
　㈣另被告雖提供本案金融帳戶予本案詐欺集團不詳成年成員使
    用，且該成員所屬詐欺集團，固持之用以為洗錢工具，然查
    ，並無其他事證證明被告另有容任他人使用上開帳戶洗錢而
    不違反其本意之不確定故意，附此說明。
四、量刑審酌理由
　㈠審酌被告輕率提供金融帳戶予他人，容任他人從事不法使用
    ，造成告訴人遭不詳詐欺集團成員詐欺取財，危害財產交易
    安全之利益甚鉅，所為應予非難。又被告自陳係為應徵工作
    賺錢，其動機、目的無非出於自利考量，尚難認有何影響罪
    責之量刑參考因素。
　㈡除上開犯罪情狀，被告犯後固未坦承犯行，惟此其防禦權之
    正當行使，尚不得執為量刑上之加重考量依據；又被告未能
    彌補被害人之損害，從修復式司法之政策觀點加以評價，並
    不存在得以其有利之量刑因子；考量被告本案行為前，並無
    相同罪質或相同種類犯罪之前案科刑執行紀錄，有臺灣高等
    法院被告前案紀錄表附卷可查（見本院卷第13至26頁），此
    部分亦得執為本件量刑之參考依據；兼衡被告自陳高中肄業
    之智識程度、之前從事廚師、打零工，未婚，不需扶養任何
    人，家庭經濟狀況不太好等家庭、經濟生活狀況（見本院卷
    第118頁）之行為人及相關一般情狀，綜合卷內一切情狀，
    量處如主文所示之刑，並諭知易科罰金之折算標準。
據上論斷，應依刑事訴訟法第299條第1項前段，判決如主文。
本案經檢察官陳貞卉提起公訴，檢察官羅美秀到庭執行職務。
中　　華　　民　　國　　111 　年　　6 　　月　　29　　日
　　　　　　　　　刑事第三庭  審判長法　官　黃柏憲
　　　　　　　　　                  法　官　邱佳玄
　　　　　　　　　　　　　　　　　　法　官　林育賢
以上正本證明與原本無異。
如不服本判決應於收受送達後20日內向本院提出上訴書狀，並應
敘述具體理由。其未敘述上訴理由者，應於上訴期間屆滿後20日
內向本院補提理由書(均須按他造當事人之人數附繕本)「切勿逕
送上級法院」。告訴人或被害人如對於本判決不服者，應具備理
由請求檢察官上訴，其上訴期間之計算係以檢察官收受判決正本
之日期為準。
因疫情而遲誤不變期間，得向法院聲請回復原狀。
中　　華　　民　　國　　111 　年　　6 　　月　　29　　日

                                    書記官  鄭慧婷
附錄本案論罪科刑法條：
刑法第30條
幫助他人實行犯罪行為者，為幫助犯。雖他人不知幫助之情者，
亦同。
幫助犯之處罰，得按正犯之刑減輕之。
刑法第339條第1項
意圖為自己或第三人不法之所有，以詐術使人將本人或第三人之
物交付者，處5年以下有期徒刑、拘役或科或併科50萬元以下罰
金。